【裁判字號】    99,裁,795
【裁判日期】    990331
【裁判案由】    聲請迴避
【裁判全文】
最  高  行  政  法  院  裁  定
                                       99年度裁字第795號
聲  請  人  甲○○
            乙○○
            丙○○
            丁○○
上列聲請人因與相對人臺中市政府間聲請迴避事件，對於中華民
國98年11月12日本院98年度裁字第2774號裁定，聲請再審，本院
裁定如下：
    主  文
再審之聲請駁回。
再審訴訟費用由聲請人負擔。
    理  由
一、按當事人對於本院所為裁定聲請再審，必須原裁定具有行政
    訴訟法第273條第1項、第2項所列情形之一者，始得為之。
    而行政訴訟法第273條第1項第1款所謂「適用法規顯有錯誤
    」，係指原裁判所適用之法規與該案應適用之現行法規相違
    背，或與解釋判例有所牴觸者而言，至於法律上見解之歧異
    ，聲請人對之縱有爭執，要難謂為適用法規錯誤，而據為再
    審之理由（本院62年判字第610號判例參照）。
二、本件聲請人與相對人間損害賠償事件，前經臺中高等行政法
    院92年度訴字第481號判決駁回聲請人之訴，聲請人提起上
    訴，經本院94年度判字第1216號判決廢棄，發回更審後，經
    臺中高等行政法院94年度訴更一字第30號判決仍駁回聲請人
    之訴，聲請人對該判決不服，提起上訴，經本院97年度裁字
    第4624號裁定以上訴逾期為由，駁回聲請人之上訴而告確定
    。嗣聲請人對臺中高等行政法院94年度訴更一字第30號判決
    ，提起再審之訴，由該院以97年度再字第40號受理(承審法
    官包括王茂修法官及莊金昌法官)，聲請人乃以王茂修法官
    及莊金昌法官曾參與92年度訴字第481號判決，於97年度再
    字第40號再審案件應予迴避為由，聲請法官迴避，臺中高等
    行政法院以98年度聲字第7號裁定駁回其聲請，聲請人不服
    ，提起抗告，本院以97年度裁字第2774裁定(下稱原確定裁
    定)，認無法官應予迴避之情形，而駁回其抗告，聲請人遂
    對原確定裁定聲請再審。其聲請意旨略謂：臺中高等行政法
    院92年度訴字第481號判決係94年度訴更一字第30號判決之
    更審前之原裁判，莊金昌與王茂修2位法官係參與92年度訴
    字第481號判決之法官，即係曾參與本案件更審前之原裁判
    ，於97年度再字第40號案件中即應依法迴避；另依司法院釋
    字第256號解釋理由，曾參與本事件裁判之法官，包括前審
    裁判、更審前之裁判與確定終局裁判之法官，原確定裁定認
    僅前次再審之確定終局裁判之法官須迴避，其適用行政訴訟
    法第19條第5款及第6款規定顯有錯誤等語。
三、按行政訴訟法第19條規定：「法官有左列情形之一者，應自
    行迴避，不得執行職務：一、有民事訴訟法第32條第1款至
    第6款情形之一者。二、曾在中央或地方機關參與該訴訟事
    件之行政處分或訴願決定者。三、曾參與該訴訟事件相牽涉
    之民刑事裁判者。四、曾參與該訴訟事件相牽涉之公務員懲
    戒事件議決者。五、曾參與該訴訟事件之前審裁判或更審前
    之原裁判者。六、曾參與該訴訟事件再審前之裁判者。但其
    迴避以一次為限。」又司法院釋字第256號解釋理由：「…
    …憲法第16條規定人民有訴訟之權，旨在確保人民有依法定
    程序提起訴訟及受公平審判之權益。……關於法官應自行迴
    避之規定，即在當事人就法官曾參與之裁判聲明不服時，使
    該法官於其救濟程序，不得再執行職務，以保持法官客觀超
    然之立場，而維審級之利益及裁判之公平。因此，法官曾參
    與該訴訟事件之前審裁判或更審前之裁判者，固應自行迴避
    ；對於確定終局判決提起再審之訴者，其參與該確定終局裁
    判之法官，依同一理由，於再審程序，亦應自行迴避。但在
    各法院法官員額有限，而提起再審之訴，又無次數限制之情
    況下，參照行政訴訟法第6條第4款規定意旨，其迴避以1次
    為限。」惟前開第5款所謂曾參與該訴訟事件之前審裁判，
    係指法官就同一事件曾參與下級審法院裁判而言；所謂曾參
    與該訴訟事件之更審前之原裁判，係指參與最高行政法院發
    回更審前之裁判而言；至第6款所謂曾參與該訴訟事件再審
    前之裁判者，應自行迴避，但以1次為限，係指該訴訟事件
    經裁判後提起再審，曾參與再審前裁判之法官，不得參與第
    一次再審之裁判而言，至其後迭次聲請再審，曾參與該訴訟
    事件再審前及迭次再審裁判之評事，即無該條款之適用（改
    制前本院69年判字第736號、65年裁字第327號判例參照）。
    本件聲請人係對於臺中高等行政法院94年度訴更一字第30號
    確定終局判決提起再審之訴，由臺中高等行政法院以97年度
    再字第40號受理，而參與該確定終局判決之法官，並無王茂
    修法官、莊金昌法官，聲請人聲請該2名法官迴避，核與行
    政訴訟法第19條第5款及第6款規定不合，自無需迴避。聲請
    人主張莊金昌與王茂修兩位法官係參與前開92年度訴字第48
    1號判決之法官，即屬曾參與前審裁判、更審前之裁判及確
    定終局裁判之法官云云，殊無可採。是原確定裁定認無法官
    應予迴避之情形，而駁回其抗告，適用法規並無錯誤。聲請
    人以其法律上歧異之見解，主張原確定裁定有行政訴訟法第
    273條第1項第1款之再審事由，揆諸前開說明，不得據為再
    審理由，其再審之訴顯無再審理由，應予駁回。
四、據上論結，本件聲請為無理由。依行政訴訟法第283條、第2
    78條第2項、第104條、民事訴訟法第95條、第78條、第85條
    第1項前段，裁定如主文。
中    華    民    國    99    年    3     月    31    日
                    最高行政法院第五庭
                        審判長法官  黃  璽  君
                              法官  林  文  舟
                              法官  鄭  忠  仁
                              法官  吳  東  都
                              法官  陳  金  圍
以  上  正  本  證  明  與  原  本  無  異
中    華    民    國    99    年    4     月    1     日
                              書記官  彭  秀  玲


司法院資訊處製作；財團法人民間司法改革基金會備份。
